【裁判字號】    88,交聲,60
【裁判日期】    890901
【裁判案由】    違反道路交通管理處罰條例聲明異議
【裁判全文】
臺灣甲○地方法院交通事件裁定                    八十八年度交聲字第六號
    移送機關  交通部公路局新竹區監理所甲○監理站
    受處分人  乙○○
    即異議人
右列受處分人因違反道路交通管理處罰條例案件，對於交通部公路局甲○監理站交通
事件裁決所八十八年十一月二十二日所為之處分（苗稽駕字第五四─一五０六三六號
裁決書)聲明異議，本院裁定如左：
    主  文
異議駁回。
    理  由
一、異議意旨略以：受處分人對於交通部公路局甲○監理站交通事件裁決所八十八年
    十一月二十二日所為之處分（苗稽駕字第五四─一五０六三六號）不服，因大型
    車並非禁駛內側車道，異議人暫利用內側車道為超車使用，於法並無不合；裁決
    機關僅以肇事結果為致人於死，即以道路交通管理處罰條例第四十五條第一項第
    四款、第六十一條第一項第四款予以罰鍰並吊銷駕駛執照及禁考一年即有不當，
    請求撤銷原處分云云。
二、按「駕駛人駕駛汽車，應遵守道路交通標誌、標線、號誌之指示，並服從執行交
    通勤務之警察或依法令執行指揮交通及交通稽查任務人員之指揮。」「汽車在雙
    向四車道行駛時，應依左列規定：大型汽車除超越同一車道之前車或準備左轉彎
    外，均不得在內側車道行駛。」「汽車駕駛人爭道行駛，有左列情形之一者，處
    二百元以上六百元以下罰鍰：在多車道駕車，不依規定之車道行駛者。」；又「
    行車速度，依標誌之規定，無標誌者，應依左列規定：行經彎道、坡路、狹路、
    狹橋、隧道、泥濘或積水道路、無號誌之交岔路口、道路修理地段或行近工廠、
    學校、醫院、車站、會堂、娛樂、展覽、競技等公共場所出、入口及其他人車擁
    擠處所，或因雨霧致視線不清或道路發生臨時障礙時，均應減速慢行，作隨時停
    車之準備。」「汽車駕駛人超車時，有左列情形之一者，處四百元以上八百元以
    下罰鍰：駕車行經彎道、陡坡、狹橋、隧道、交岔路口、道路修理地段、市區交
    通頻繁處所超車者。」「汽車超車及讓車時，應依左列規定：一行經彎道、陡坡
    、狹橋、隧道、交岔路口、鐵路平交道、道路修理地段、市區交通頻繁處所時，
    不得超車。」，道路交通管理處罰條例第四十五條第一項第四款、第四十七條第
    一項第一款，道路交通安全規則第九十條、第九十三條第一項第四款、第九十八
    條第一項第一款、第一百零一條第一項第一款分別定有明文；又依前揭同條例第
    六十一條第一項第四款：「汽車駕駛人，駕駛汽車有左列情形之一者，吊銷其駕
    駛執照：四違反道路交通安全規則，因而肇事致人死亡者。」、第六十七條第一
    項第三款：「汽車駕駛人，曾依本條例其他各條規定吊銷駕駛執照者，一年內不
    得考領駕駛執照。」亦均定有明文；合先敘明。
三、本件異議人乙○○於民國八十八年十月二十日五時三十分許（天候晴），駕駛車
    牌號碼ＭＶ─二一三號半聯結車，沿台三線省道（對向四線道）由北往南方向以
    時速約六十公里之速度超速行駛（當地限速六十公里以下），至台三線一四七公
    里三百公尺有雙黃線之彎道處，為超越前方車輛而違規超車行駛於內車道，致與
    對向車道由豆福政駕駛，亦因行經彎道速度過快，且違規跨越雙黃線行駛之ＬＴ
    ─八一０號自用小貨車發生撞擊，致豆福政因而於死等情，業據異議人於聲請異
    議狀及本院調查中供陳明確，並經本院審閱道路交通事故調查報告表、警訊筆錄
    等屬實，復有現場照片四幀在卷可憑，而該事件經台灣省竹苗區車輛行車事故鑑
    定委員會鑑定結果，亦認該事件固以豆福政駕駛自用小貨車跨雙黃線行駛為肇事
    主因，惟異議人駕駛半聯結車（砂石車）違規行駛內車道，且行經彎道未減速慢
    行為肇事次因；易言之，大型汽車在雙向四車道行駛時，除超越同一車道之前車
    或準備左轉彎外，本不得在內側車道行駛；而在行經彎道處，依前揭道路交通安
    全規則，更應減速慢行，作隨時停車之準備，且於彎道時即不得超車；且此彎道
    不得超車之規定，係屬於特別路況之特別規定，自應優先於前揭一般情形下即不
    得在內側車道行駛之普通規定而適用，即在彎道時，原即不得超車，便無所謂得
    以「超越同一車道之前車」的例外情形；故本件異議人在對向四線道之多車道，
    本應依規定之車道行駛，不得行駛內線車道，而在彎道行車時，本即不得超車；
    竟不遵守道路交通標誌、標線、號誌之指示，超速行車，又在彎道處違規超車，
    致違規行駛於雙向四車道之內車道時，與對向行駛之車輛撞擊而肇事，縱對向行
    駛之車輛本身亦有違規情形，惟對造之過失並不影響其自己之過失責任，尤不影
    響其違反道路交通管理處罰條例行為事實之認定；甲○縣警察局未依道路交通管
    理處罰條例罰則較重之第四十七條第一項第一款之違規於彎道超車予以舉發，而
    以較輕之同條例第四十五條第一項第四款「在多車道駕車，不依規定之車道行駛
    」者舉發，雖尚有欠當，惟依最有利於行為人之原則，該事件既確有符合未依規
    定車道行駛之事實，且因而致人於死，警察機關依此而舉發，交通部公路局甲○
    監理站交通事件裁決所依前開之舉發事實，並依首揭條例、規則所為之處分即屬
    適法，並無不當。異議人未注意及渠於彎道違規超車之事實，僅斤斤於在一般情
    形下得以例外於超車時容許行駛內車道之規定而遽提出異議，即無理由，應予駁
    回。
四、據上論斷，應依道路交通案件處理辦法第十九條，裁定如主文。
中      華      民      國    八十九    年      九      月      一      日
                                臺灣甲○地方法院交通法庭
                                    法  官    楊  台  清
右正本證明與原本無異。
如不服本裁定應於送達後五日內向本院提出抗告狀。
                                    書記官    李  惠  雯
中      華      民      國    八十九    年      九      月      一      日


司法院資訊處製作；財團法人民間司法改革基金會備份。
